臺灣士林地方法院民事判決
                                       109年度婚字第22號
原      告  甲○○  
訴訟代理人  陳貞文律師
            練家雄律師
被      告  乙○○  

訴訟代理人  郭詠晴律師
上列當事人間請求離婚事件，本院於民國109 年8 月24日言詞辯
論終結，判決如下：
    主      文
原告之訴駁回。
訴訟費用由原告負擔。
    事實及理由
一、原告起訴主張略以：
    ㈠原告甲○○與被告乙○○於民國106 年12月17日結婚，惟兩造
      相處多有口角摩擦，又因雙方均為醫師，生活作息不同，
      被告為了其睡眠品質與交通便利，於婚後不久即自行遷回
      位於中山區之娘家居住，由兩造對話紀錄幾乎時隔兩日便
      傳訊息互道晚安，可知兩造協議分居，僅偶爾同住。原告
      用心維繫兩造婚姻，然被告不諒解原告工作繁忙，猶抱怨
      出遊次數不夠、原告未能及時接送或照顧不周，經常於凌
      晨發送多則訊息給原告，嚴重影響原告之精神狀況、健康
      及工作。
    ㈡兩造與他方家長間，或是雙方家長間，多次因兩造婚姻關
      係不佳之責任問題發生口角衝突，於108 年5 月5 日，兩
      造與雙方家長於原告位於士林之住處大廳拉扯、爭吵將近
      一小時，於108 年9 月22日，兩造在國賓飯店協談離婚事
      宜，仍是爭執不休，致原告母親血壓升高昏倒，進而送醫
      急診。兩造及家人間之衝突日益擴大，已嚴重動搖夫妻間
      之共同生活，客觀上難以期待兩造婚姻繼續維持。
    ㈢被告自107 年3 月以來數次提出分手，並將兩造於108 年4
       月9 日之通話、108 年5 月5 日在上揭士林住處之爭執
      等對話予以錄音，顯無意願與原告繼續婚姻關係。兩造早
      已無同居之事實，迄今已一年以上無互動，婚姻關係所生
      破綻已難修補，兩造已有離婚之共識，並多次具體商討離
      婚事宜，惟被告要求無理之金錢給付做為離婚之條件，以
      致雙方無法終結婚姻關係之僵局，爰依民法第1052條第2
      項規定請求裁判離婚。
二、被告答辯意旨略以：
    ㈠被告並非自願遷回娘家居住，被告甚至將工作地點改至北
      投以便與原告同居，反係原告抱怨被告半夜上廁所會干擾
      其睡眠，而要求被告週間不要在原告士林住處睡，被告才
      被動配合，且士林住處之管理員都看得出兩造為夫妻關係
      ，可見兩造確實有在士林住處同居之事實，是兩造並無分
      居之協議，被告並非自願分居。原告更自108 年3 月起將
      士林住處上大鎖，拒絕讓被告返回士林住處同住，可證原
      告方為造成兩造無法繼續同居之人，兩造縱有難以維持婚
      姻之重大事由存在，原告亦是造成重大事由存在之一方。
    ㈡於108 年5 月5 日，被告父親陪同被告至原告住處，希望
      透過長輩與原告溝通之方式，能讓兩造再次共同居住，被
      告亦事先告知原告，豈料原告母親一見面就辱罵被告及被
      告父母，方造成爭執場面，僅此一次特殊狀況，並無原告
      所述雙方與家長間關係形同水火之情，爰聲明：原告之訴
      駁回。
三、按有前項以外之重大事由，難以維持婚姻者，夫妻之一方得
    請求離婚。但其事由應由夫妻之一方負責者，僅他方得請求
    離婚，民法第1052第2 項定有明文。婚姻以夫妻終生之共同
    生活為目的，非有足以破壞共同生活之重大事由，難以維持
    婚姻者，夫妻之一方不得依民法第1052條第2 項規定請求離
    婚。是婚姻是否難以維持，應斟酌破壞夫妻共同生活之具體
    情事，是否客觀上達於動搖夫妻之共同生活，致夫妻已喪失
    維持婚姻之意欲以為斷。而此不可由原告已喪失維持婚姻意
    欲之主觀面加以認定，而應依客觀的標準，即難以維持婚姻
    之事實，是否已達於倘處於同一境況，任何人均將喪失維持
    婚姻希望之程度以決之。最高法院87年度台上字第2495號、
    87年度台上字第1304號裁判意旨可資參照。次按民法第1052
    條第2 項規定，其目的係在使夫妻請求裁判離婚之事由較富
    彈性，是夫妻間發生之情事，苟足使婚姻難以維持，即無不
    准依該條第2 項訴請離婚之理。惟同條第2 項但書已規定「
    但其事由應由夫妻之一方負責者，僅他方得請求離婚」，參
    照修正理由說明，此係為求公允而增設。故婚姻如有難以維
    持之重大事由，於夫妻雙方就該事由均須負責時，應比較衡
    量雙方之有責程度，僅責任較輕之一方，得向責任較重之他
    方請求離婚，如雙方之有責程度相同，則雙方均得請求離婚
    ，以符公平，亦有最高法院90年度台上字第1639號裁判意旨
    可參。
四、經查：
    ㈠兩造於106 年12月17日結婚，婚姻關係仍存續中等情，為
      兩造所不爭執，並有兩造之戶籍謄本在卷可參（見108 年
      度家調字第789 號卷第27頁至第29頁），堪信為真。
    ㈡原告主張兩造婚後因生活作息不同，遂協議分居云云，並
      提出兩造對話紀錄為證（見本院卷第227 頁至第344 頁）
      ；被告則否認兩造有分居之協議，並以前詞置辯。觀諸前
      開對話內容，兩造固有經常以通訊軟體互道晚安，惟僅可
      認兩造間因職業及生活作息等因素無穩定於同一住所居住
      ，分居期間不常，且於分居中兩造均往來互動維繫感情，
      況原告亦自承於108 年3 月間將士林住處大門上鎖（見本
      院卷第219 頁），使被告無法自由進入，顯難單方歸責謂
      被告自行離家造成夫妻分居，原告據以主張兩造已無法維
      持婚姻關係，即難採信。
    ㈢原告主張被告未能諒解其工作繁忙而經常抱怨，且兩造與
      彼此家人間之衝突已嚴重動搖夫妻間之共同生活，客觀上
      難以期待兩造婚姻繼續維持云云，並提出原告與被告、被
      告父母間對話記錄偽證（見本院卷第97頁至第110 頁、第
      363 頁至第369 頁）。本院審酌前開證據，認兩造間雖偶
      發爭執，但無嚴重肢體衝突或針鋒對立，雙方與對造原生
      家庭長輩間或存不同意見與誤解，往來有不和睦情形，然
      核其狀況亦無有重大衝突或有何敵意行為對抗，尚賴兩造
      溝通協調面對。況以，縱令原告上開所主張兩造偶有口角
      爭執、兩造因互動不佳導致兩造父母親不諒解等情為真，
      參以一般社會常情與事理法則，該等情狀亦核屬夫妻日常
      生活中常見之輕微爭執與家族親屬相處不合，要難認為確
      已達於婚姻發生重大破綻，而無回復感情可能之程度。
    ㈣至於原告主張兩造已有離婚之共識，並多次具體商討離婚
      事宜，僅因離婚條件未能談妥部分，固據原告提出兩造間
      之對話紀錄、被告草擬離婚協議書為證（見本院卷第111
      頁至第115 頁）。惟依原告所提上開證據，僅足認兩造間
      確有談及離婚之情事，惟依民法第1050條規定之兩願離婚
      ，除應以書面及2 人以上證人之簽名外，尚須向戶政機關
      為離婚之登記，乃在防止夫妻草率離婚或脅迫離婚，使夫
      妻能有進一步冷靜思考之緩衝期間，以確保當事人對此項
      身分行為有高度真意，故縱被告曾表達離婚之意願，然被
      告既於本件訴訟中明確表達不願意與原告離婚及請求駁回
      原告之訴，可見被告尚無離婚之決意，自無從認被告已無
      繼續維持婚姻之意願，原告徒憑兩造間曾提及離婚，即認
      被告亦無維持婚姻之意，而有無法維繫婚姻之重大事由云
      云，自難採認。
五、綜上，本件尚難認兩造婚姻存有難以維持之重大事由，兩造
    婚姻縱有破綻，亦難認被告應負較重之責任，揆諸上開說明
    ，原告自無權訴請離婚。是原告依民法第1052條第2 項規定
    訴請離婚，為無理由，應予駁回。
六、本件事證已臻明確，兩造其餘攻擊防禦方法及證據資料，核
    與判決結果不生影響，爰不逐一論述，併此敘明。
七、據上論結，本件原告之訴為無理由，依家事事件法第51條、
    民事訴訟法第78條，判決如主文。
中　　華　　民　　國　 109　　年　　9 　　月　　21　　日
                    家事庭法  官  高雅敏
以上正本證明與原本無異。
如對本判決上訴，須於判決送達後20日內向本院提出上訴狀。如
委任律師提起上訴者，應一併繳納上訴審裁判費。
中　　華　　民　　國　 109　　年　　9 　　月　　21　　日
                          書記官  王慧萍